【裁判字號】    95,訴,155
【裁判日期】    951011
【裁判案由】    給付報酬等
【裁判全文】
臺灣高雄地方法院民事判決               95年度訴字第155號
原      告  馬來西亞炳利有限公司
                        BOX.
法定代理人  丁○○
訴訟代理人  陳三兒律師
被      告  興泰實業股份有限公司
法定代理人  甲○○
訴訟代理人  戊○○
上列當事人間請求給付報酬等事件，本院於民國95年9 月27日言
詞辯論終結，判決如下：
    主      文
被告應給付原告美金貳萬伍仟壹佰玖拾伍元，及自民國九十五年
一月二十日起至清償日止，按年息百分之五計算之利息。
訴訟費用由被告負擔。
本判決於原告以美金捌仟肆佰元為被告供擔保後，得假執行；但
被告如以美金貳萬伍仟壹佰玖拾伍元為原告預供擔保後，得免為
假執行。
    事實及理由
一、原告起訴主張：兩造自民國90年（即西元2001年）起，簽訂
    代理授權合約書，約定原告於馬來西亞斗湖沙巴州地區代理
    銷售被告生產之蝦鰻飼料及其他水產飼料製品，以原告實際
    銷售價格扣除兩造契約約定之代理價格，再乘以銷售噸數之
    金額，即為原告所得領取之佣金，合約期限為1 年，期滿後
    經兩造同意得續約。嗣兩造逐年續約至93年，惟依原告於92
    、93年之銷售數量，被告應分別支付原告美金（下同）17,3
    20元及7,875 元，共計25,195元之佣金，屢經原告催討，被
    告均置之不理，爰依兩造契約之法律關係，求為判決：(一)如
    主文第1 項所示；(二)願供擔保，請准宣告假執行。
二、被告則以：兩造簽訂之92、93年代理授權合約書第8 條第5
    項約明須經雙方簽章始生效力，惟前開合約書上並未蓋用原
    告之公司章，亦未經被告之法定代理人簽名，且被告及其法
    定代理人之印章並非變更事項登記卡上之公司大小章，非但
    不足以證明前開契約書為真正，縱屬為真，亦不因此成立生
    效，則原告自無權請求被告給付佣金等語置辯。求為判決：
    (一)原告之訴駁回；(二)願供擔保，請准宣告免為假執行。
三、兩造不爭執之事項：
  (一)兩造自90年起，簽訂代理授權合約書，約定原告於馬來西亞
    斗湖沙巴州地區代理銷售被告生產之蝦鰻飼料及其他水產飼
    料製品，以原告實際銷售價格扣除兩造契約約定之代理價格
    ，再乘以銷售噸數之金額，即為原告所得領取之佣金，合約
    期限為1 年，期滿後經兩造同意得續約。
  (二)原告於92、93年銷售被告生產之蝦鰻飼料及其他水產飼料製
    品數量分別為392 噸及157.5 噸。
四、本件經兩造協議簡化爭點為：兩造簽訂之92、93年代理授權
    合約是否成立生效？如是，原告得請求被告給付之金額若干
    ？
  (一)按當事人主張之事實，經他造在受命法官前自認者，無庸舉
    證；自認之撤銷，除別有規定外，以自認人能證明與事實不
    符或經他造同意者，始得為之，民事訴訟法第279 條第1 項
    及第3 項分別定有明文。又當事人於訴訟上所為之自認，於
    辯論主義所行之範圍內有拘束法院之效力，法院自應認當事
    人自認之事實為真，以之為裁判之基礎，最高法院亦著有26
    年上字第805 號判例可資參照。經查，原告主張兩造簽訂92
    年代理授權合約，再於下半年變更合約內容而簽訂92年6 月
    1 日起至同年12月31日止之合約等情，業據原告提出代理授
    權合約書2 紙為證（見本院卷第4 、5 頁），且被告於本院
    95年3 月7 日行準備程序時，在受命法官前自認上開合約書
    之被告公司章及當時之法定代理人丙○○私章均為真正（見
    本院卷第77頁），則揆諸前揭規定，上開合約書之被告公司
    及法定代理人蓋章均為真正一節，堪信為真。次查，原告提
    出之93年代理授權合約書上被告公司章與法定代理人丙○○
    私章，自形式上觀察，均與被告自認為真實之印章、被告另
    行提出之92年代理授權合約書上印章及被告於民事準備書狀
    (一)上所蓋用之公司印章相符（見本院卷第88、73、72頁），
    則該合約書上之蓋章亦為真正一節，同堪採信。至被告嗣後
    改稱不清楚授權合約書上之印章是否為真正等語（見本院卷
    第82、107 頁），惟並未舉證證明其自認與事實不符，且原
    告亦未同意被告撤銷自認，則依首揭規定，自不生撤銷自認
    之效力。是以，被告此部分所辯，不足採信。
  (二)次按私文書經本人或其代理人簽名、蓋章者，推定為真正，
    民事訴訟法第358 條第1 項定有明文。經查，本件代理授權
    合約書上之被告公司章及法定代理人私章均為真正，業如前
    述，則揆諸上開規定，該等合約書應推定為真正。次查，兩
    造自90年起即有代理授權合約存在一節，為被告所自認（見
    本院卷第146 頁），並經證人即被告前水產部經理乙○○證
    述綦詳（見本院卷第105 頁），復有被告於94年1 月13日委
    由中國國際商業銀行新興分行匯款支付原告91年代理佣金之
    電匯證實書1 紙存卷可查（見本院卷第129 頁），則原告於
    90、91年確有代理銷售被告生產之蝦鰻飼料及其他水產飼料
    製品之事實，堪予採信。復參以原告分別於92、93年銷售被
    告之前開產品達392 噸及157.5 噸等情，亦為被告所自認（
    見本院卷第113 、146 頁），足徵被告確有於90至93年間持
    續供貨與原告銷售。是以，原告主張兩造間之代理授權合約
    自90年起逐年續約至93年等情，即堪信為真實。至被告辯稱
    兩造於92、93年間僅為單純之買賣關係等語，惟並未舉證以
    實其說，自難採信。
  (三)又按如有用印章代簽名者，其蓋章與簽名生同等之效力，民
    法第3 條第2 項定有明文。是以，蓋用印章為簽名之代替行
    為，兩者具有同等效力，除法律另有規定或當事人另有約定
    者外，並無同時踐行簽名及蓋章行為之必要。經查，本件代
    理授權合約書之甲方欄均有「興泰實業股份有限公司」及「
    丙○○」之印文，乙方欄均有「PAN LEE SDN.BHD.（Compan
    y No.152767-X） 」之印文，下方復有原告之法定代理人丁○○簽名，此有該等合約書4 份在卷可稽（見本院卷第4 、
    5 、73、88），且經本院當庭勘驗原告提出之公司印章1 顆
    ，並命丁○○蓋用3 次之結果，核與前揭印文相符，亦有本
    院準備程序筆錄1 份存卷可查（見本院卷第82、84頁），則
    依前開登載形式及一般交易習慣以觀，足認前揭合約書均係
    由兩造之法定代理人以公司名義所簽訂，於兩造間自已合法
    成立生效。
  (四)被告固辯稱上開合約書未蓋用原告之公司章，未經丙○○簽
    名，且被告之公司章及丙○○之私章均非變更事項登記卡上
    之公司大小章，應不成立生效等語，惟本件合約書上之乙方
    欄均有「PAN LEE SDN.BHD.（Company No.152767-X） 」之
    印文，業如前述，故被告辯稱原告未蓋用公司章等語，容有
    誤會。再者，蓋章與簽名既有同等之效力，則丙○○蓋用其
    私章，即等同於親自簽名，自無再行簽名之必要。又印章為
    代替簽名之憑信，僅須客觀上足以表彰特定人之名義為已足
    ，而觀諸前揭兩造所蓋用之印章，均足以表徵兩造之名義，
    即屬有效，自不以申請公司登記所用印章為限。另代理授權
    合約書第8 條第5 項固載明須經雙方簽章始生效力，惟依首
    揭法律規定，並衡諸一般社會通念，所謂「簽章」係指簽名
    或蓋章之意，非指須同時簽名及蓋章而言，被告復未舉證此
    約定係同時要求兩造均須簽名且蓋章，是以，被告辯稱前開
    合約書上未有丙○○簽名、未蓋用變更事項登記卡上之公司
    大小章，應不成立生效等語，均不足採取。
  (五)末查，依原告於92、93年銷售被告產品之數量，被告應分別
    支付原告17,320元及7,875 元，共計25,195元之佣金等情，
    業據原告提出被告之商業發票29紙及佣金明細表1 紙為證（
    見本院卷第7 至26、36、38至45頁），核與原告主張之金額
    相符。而上開商業發票均為乙○○擔任被告之水產部經理期
    間，親自簽名或授權助理蓋用簽名章，其上所載金額、數量
    及項目均屬實一節，業據證人乙○○證述綦詳（見本院卷第
    106 頁），復參以上開佣金明細表上蓋有「王麗季」之印章
    ，且被告自承王麗季為其員工等語（見本院卷第145 頁），
    ，足徵前揭商業發票及佣金明細表均為真正，自堪認原告主
    張之佣金金額屬實，則原告請求被告如數給付，堪予採取。
    至被告固否認兩造曾變更92年下半年之代理授權合約，另辯
    稱佣金明細表可能係丙○○或乙○○離職時擅自交付原告等
    語，惟原告提出92年6 月1 日起至同年12月31日止之代理授
    權合約書應屬真正一節，業如前述，又佣金明細表不論是否
    為丙○○或乙○○擅自交付原告，均不影響該文書之真正，
    則被告此部分所辯，自非可採。
  (六)從而，原告請求被告給付25,195元，應屬有據。
五、綜上所述，原告本於兩造契約之法律關係，請求被告給付25
    ,195元，及自95年1 月20日起至清償日止，按年息5%計算之
    利息，為有理由，應予准許。
六、兩造均陳明願供擔保，分別聲請宣告假執行或免為假執行，
    經核並無不合，爰各酌定相當擔保金額准許之。
七、據上論結，本件原告之訴為有理由，依民事訴訟法第78條、
    第390 條第2 項、第392 條第2 項，判決如主文。
中    華    民    國    95    年    10    月    11    日
                  民事第六庭  審判長法  官  謝靜雯
                                    法  官  高增泓
                                    法  官  鄭詠仁
正本係照原本作成。
如不服本判決，應於送達後20日內，向本院提出上訴狀並表明上
訴理由，如於本判決宣示後送達前提起上訴者，應於判決送達後
10日內補提上訴理由書（須附繕本）。
中    華    民    國    95    年    10    月    11    日
                                    書記官  王雪招


司法院資訊處製作；財團法人民間司法改革基金會備份。
